臺灣臺中地方法院民事判決　九十三年度婚字第三一○號
　　原　　　告　乙○○
　　訴訟代理人　蔡宜宏　律師
　　複 代 理人　陳聰能　律師
　　被　　　告　甲○○
當事人間離婚事件，本院於九十三年四月十四日言詞辯論終結，判決如下：
    主      文
准原告與被告離婚。
訴訟費用由被告負擔。
    事      實
甲、原告方面：
  一、聲明：求為判決如主文。
  二、陳述：原告與被告於民國四十七年十月十六日結婚，並育有四名子女張惠玲、
      張國賢、張惠麗及張惠珠。兩造結婚後，被告有酗酒、賭博惡習，大部分期間
      未出外謀職，未負擔家計，家庭生活費用多賴原告一人負擔，惟被告未能體恤
      原告辛勞，更因生性暴躁動輒對原告拳打腳踢，然原告為子女始終隱忍，迄七
      十年九月因四名兒女皆已成長、自立，原告乃搬離家在外生活迄今，兩造於此
      期間雖有夫妻之名，早無夫妻之實，兩造分居已長達二十餘年之久，期間未曾
      復合，兩造婚姻，實難繼續維持，爰依民法第一千零五十二條第二項請求判決
      離婚。
  三、證據：提出戶籍謄本二份為證，並聲請訊問證人張國賢。
乙、被告方面：
  一、聲明：原告之訴駁回。
  二、陳述：七十一年時兩造確有爭執，自七十一年就未共同生活，但伊不願離婚。
    理　　由                                     、
一、本件原告主張兩造為夫妻婚姻關係存續中，業據原告提出戶籍謄本二份為證，而
    婚後被告有酗酒、賭博惡習，大部分期間未出外謀職，未負擔家計，家庭生活費
    用多賴原告一人負擔，惟被告未能體恤原告辛勞，更因生性暴躁動輒對原告拳打
    腳踢，然原告為子女始終隱忍，迄七十年九月因四名兒女皆已成長、自立，原告
    乃搬離家在外生活迄今等情，業據証人即二造之子張國賢到庭証稱：「我媽媽現
    在一個人住，從七十年開始他們就沒有同住，母親離開的原因就是如原告起訴書
    狀所述的事情，從小家裡的家計都是母親在負擔，所以他們兩人已經二十幾年沒
    有生活在一起，以我們子女的觀點，既然都已經那麼久沒有在一起了，勉強在一
    起也沒有用。而且現在也是我們再扶養父母。」「在我們國中之前，父親賺的錢
    都是花在外面的交際應酬，家計都是靠我們母親負擔，國中之後都由我們自己負
    擔。小時候我父親確實會對我媽媽動粗，我媽媽會離開的原因也是這樣。」（詳
    本院九十三四月十四日言詞辯論筆錄）等語，被告對此復不爭執，原告之主張可
    信為真。
二、按民法第一千零五十二條第二項前段規定：「有前項以外之重大事由，難以維持
    婚姻者，夫妻之一方得請求離婚。」，其目的在使夫妻請求裁判離婚之事由較富
    彈性。是夫妻間發生足使婚姻難以維持之重大事由者，雖不符合該條第一項所列
    各款情形，亦無不准依該法條第二項訴請離婚之理；又婚姻是否難以維持，應斟
    酌破壞夫妻共同生活之具體情事，是否客觀上達於動搖夫妻之共同生活，致夫妻
    已喪失維持婚姻之意欲以為斷，此有最高法院八十六年三月四日八十六年度第二
    次民事庭會議決議及八十七年度台上字第二四九五號判決可資參照。復按婚姻係
    以夫妻之共同生活為目的，配偶應互相協力保持其共同生活之圓滿、安全及幸福
    ，因而夫妻應相互尊重以增進情感和諧及誠摯之相處，此為維持婚姻之基礎，若
    此基礎不復存在，致夫妻無法共同生活，無復合可能者，即應認有難以維持婚姻
    之重大事由存在。經查被告於婚姻關係存續中，未負擔家計，且動輒對原告施暴
    ，原告為子女長期隱忍，至子女長大獨立始於七十年離家，而婚姻生活必需建基
    於兩造之互信、互諒，且有賴兩造共同之努力經營，否則難臻夫妻共營幸福美滿
    生活之境界，兩造二十餘年未共同生活，已難期冀兩造婚姻完滿永續，渠婚姻已
    名存實亡，依社會通常觀念，應堪認係屬民法第一千零五十二條第二項前段所稱
    難以維持婚姻之重大事由云云，且此事由應歸責於被告，從而，本件原告據以主
    張依民法第一千零五十二條第二項之規定，訴請離婚，為有理由，應予准許。本
    件既准兩造離婚，則原告仍依據民法第一千零五十二條第一項第三款之規定訴請
    離婚，為請求權之競合，本院自毋庸再予審認，附此敘明。
三、據上論結：本件原告之訴為有理由，並依民事訴訟法第七十八條判決如主文。
中　　　華　　　民　　　國　　九十三　　年　　　四　　　月　　 三十　　 日
                              臺灣臺中地方法院家事法庭
~B法　　　官　涂秀玲
正本係照原本作成。
如對本判決上訴，須於判決送達後二十日之不變期間內，向本院提出上訴狀。
中　　　華　　　民　　　國　　九十三　　年　　　四　　　月　　 三十　　 日
~B法院書記官　王崑煜
